【裁判字號】    89,上易,969
【裁判日期】    890712
【裁判案由】    恐嚇取財
【裁判全文】
臺灣高等法院高雄分院刑事判決                    八十九年度上易字第九六九號
    上  訴  人
    即  被  告  乙○○
右上訴人因恐嚇取財案件，不服台灣高雄地方法院八十八年度易字第四一九二號中華
民國八十九年一月二十六日第一審判決（起訴案號：台灣高雄地方法院檢察署八十八
年度偵字第五三四三號），提起上訴，本院判決如左：
    主  文
上訴駁回。
    事  實
一、乙○○前曾於民國八十三年間因詐欺等罪，經原審法院分別判處有期徒刑並定應
    執行刑有期徒刑一年確定，於八十四年一月二十三日縮刑期滿執行完畢，再於八
    十五年間先後犯麻醉藥品管理條例案，經分別判處有期徒刑六月，後案與於八十
    六間另犯之恐嚇罪所處有期徒刑，定應執行刑八月，三罪於八十七年三月十五日
    執行完畢。仍不知悔改，因不滿其前妻丙○○在八十四年間其父陳富寶死亡時，
    未出錢協助辦理後事，竟基於概括犯意，先於不詳時間，在信函上書寫「在陰世
    等著我會見一遊」、「提早把小孩子交待給孤兒院處理，否則就變成孤兒或是任
    其自生自滅，我將含笑九泉無怨無悔」等恐嚇字樣，於八十七年十一月三十日，
    郵寄至高雄縣美濃鎮○○街二一七號丙○○之住處交付馮女，暗示將以加害生命
    之事不利於丙○○，使之心生畏懼，致生危害於安全。繼又於同年十二月下旬間
    某日，在信函上書寫「到了期日大家就知道誰比較狠毒」、「假使有關造墓地之
    事情你沒有誠意付出款項，那麼我絕對放你不過，每天你就有戲好看」，並於外
    信封上書寫「忍耐有限，不要逼出悲劇」等字樣，暗示將以加害生命之事不利於
    丙○○，再委由鄰居轉交，使丙○○心生畏懼，致生危害於安全。
二、案經丙○○訴由高雄縣警察局旗山分局移送臺灣高雄地方法院檢察署檢察官偵查
    起訴。
    理  由
一、被告雖未於本院審理時到場陳述，惟原審訊據上訴人即被告乙○○對於右揭時地
    ，寄信二封與丙○○等事實均坦承不諱，雖否認有何恐嚇犯行，辯稱：其父親陳
    富寶死後的遺產分給被告有七十萬元，是丙○○在保管，但丙○○不肯出錢分攤
    其父親的墓地費用，被告只是要丙○○把錢拿出來造墓地云云。
二、經查，右揭事實，業據告訴人丙○○到庭指訴綦詳，並有信函二份附卷可稽。而
    信函中所述「在陰世等著我會見一遊」、「提早把小孩子交待給孤兒院處理，否
    則就變成孤兒或是任其自生自滅，我將含笑九泉無怨無悔」「到了期日大家就知
    道誰比較狠毒」、「假使有關造墓地之事情你沒有誠意付出款項，那麼我絕對放
    你不過，每天你就有戲好看」，「忍耐有限，不要逼出悲劇」等語，顯係欲加害
    丙○○生命之惡害通知甚明，所辯並未恐嚇云云，顯不足採。綜上所述，本件事
    證明確，被告犯行堪予認定。
三、核被告乙○○以加害生命之事恐嚇他人，使人心生畏懼，致生危害於安全，係犯
    刑法第三百零五條之恐嚇安全罪。公訴人固認係同法三百四十六條之恐嚇取財未
    遂罪，惟通觀上開信函，主旨均在要求告訴人出錢，協助建造墓地一事，且被告
    確有交予告訴人金錢，此有被告自書之遺產分配始末暨所附告訴人存摺、存證信
    函各一份可憑，即告訴人亦不否認有該筆款項入帳，足認二人間確有金錢糾紛未
    明，是被告目的既在索債，主觀上尚乏為自己不法所有之意圖，即與恐嚇取財罪
    之構成要件有間，起訴法條容有違誤，應予變更。先後二次犯行，時間緊接，所
    犯構成要件相同罪名，顯係基於概括犯意而為，為連續犯，應以一罪論，並加重
    其刑。又被告前有如事實欄所載之犯罪科刑及執行情形，此有臺灣高雄地方法院
    檢察署刑案資料查註記錄表在卷可稽，其受有期徒刑執行完畢後，五年內再犯本
    件有期徒刑以上刑之罪，為累犯，依法加重其刑。
四、原審依刑法第五十六條、第三百零五條、第四十七條、第四十一條、罰金罰鍰提
    高標準條例第一條前段、第二條，並審酌被告犯罪之動機、目的、手段，犯罪後
    坦承犯行，態度尚佳等一切情狀，量處拘役五十日，並依法諭如知易科罰金以三
    百元折算一日之折算標準，以資懲儆。認事用法尚無不合，量刑亦稱妥適，被告
    上訴意旨否認犯罪，空言指摘原判決不當，並無可取，為無理由，應予駁回。
五、被告經合法傳喚，無甲當理由不到庭，爰不待其陳述逕行判決。
據上論斷，應依刑事訴訟法第三百六十八條、第三百七十一條，判決如主文。
本案經檢察官劉翼謀到庭執行職務。
中    華    民    國     八十九     年       七       月     十二       日
                              臺灣高等法院高雄分院刑事第四庭
                                  審判長法官  莊  鎮
                                        法官  陳吉雄
                                        法官  陳啟造
右甲本證明與原本無異。
不得上訴。
                                      書記官  劉金萍
中    華    民    國     八十九     年       七       月     十四       日
本件論罪科刑法條：
刑法第三百零五條：
以加害生命、身體、自由、名譽、財產之事恐嚇他人，致生危害於安全者，處二年以
下有期徒刑、拘役或三百元以下罰金。
                                                                        Ｂ


司法院資訊處製作；財團法人民間司法改革基金會備份。
